【裁判字號】    99,訴,586
【裁判日期】    990624
【裁判案由】    損害賠償等
【裁判全文】
臺灣士林地方法院民事裁定               99年度訴字第586號
原      告  甲○○
被      告  乙○○
上列當事人間請求損害賠償等事件，經本院刑事庭移送民事庭審
理，本院裁定如下：
    主  文
原告之訴及假執行之聲請均駁回。
訴訟費用由原告負擔。
    理  由
一、按因犯罪而受損害之人，於刑事訴訟程序得附帶提起民事訴
    訟，對於被告及依民法負賠償責任之人請求回復其損害，刑
    事訴訟法第487 條第1 項定有明文。次按因犯罪而受損害之
    人，於刑事訴訟程序固得附帶提起民事訴訟，對於被告請求
    回復其損害，但其請求回復之損害，以被訴犯罪事實所生之
    損害為限，否則縱令得依其他事由，提起民事訴訟，亦不得
    於刑事訴訟程序附帶為此請求（最高法院60年臺上第633 號
    判例意旨參照）。又刑事庭移送民事庭之附帶民事訴訟，僅
    移送後之訴訟程序應適用民事訴訟法，至於移送前之訴訟行
    為是否合法，仍應依刑事訴訟法決之。又移送民事庭之附帶
    民事訴訟，應適用民事訴訟法，縱移送前提起此項訴訟不合
    刑事訴訟法所定之要件，而有刑事訴訟法第502 條第1 項關
    於訴之不合法規定情形，但其移送後之訴訟程序，既應適用
    民事訴訟法，即屬同法第249 條第1 項第6 款所謂起訴不備
    其他要件，仍應依該條項款之規定，以裁定駁回之，自無準
    用刑事訴訟法第502 條第1 項，以判決程序裁判之餘地（最
    高法院41年臺上字第50號、44年臺抗字第4 號判例意旨參照
    ）。
二、原告甲○○於本院99年度士簡字第177 號被告妨害名譽刑事
    訴訟程序附帶提起民事訴訟，其起訴主張如附件所示，並聲
    明：(一)被告應給付原告1 元，及自起訴狀繕本送達翌日起至
    清償日止，按週年利率5 ％計算之利息。(二)被告應以24號字
    體於中國時報、聯合報、自由時報等全國版首頁1/4 版面，
    刊登如附件依所示之道歉啟事。(三)聲明第一項部分，願供擔
    保聲請宣告假執行，經刑事庭依刑事訴訟法第504 條第1 項
    規定，將其附帶之民事訴訟，以裁定移送民事庭。
三、查本件被告被訴犯罪事實為：兩造因金錢糾紛，民國98年10
    月11日，被告在臺北市內湖區○○○路○ 段296 巷121 號原
    告住處對面，懸掛「甲○○欠債不還還，疑似詐欺」布條，
    指摘、傳述以毀損原告名譽之事等情，有臺灣士林地方法院
    檢察署99年度偵字第1156號聲請簡易判決處刑書、本院99年
    度士簡字第177 號刑事判決書自明。是原告得循刑事附帶民
    事訴訟程序起訴請求被告賠償損害之範圍，僅有被告所犯毀
    謗罪部分為被告被訴之犯罪事實，至如附件編號1 至17所示
    之事實，不僅未經檢察官起訴，復未經本院刑事庭認定有此
    部分之犯罪事實，原告就此部分依刑事附帶民事訴訟程序起
    訴自難認為合法。揆之首揭法條規定及判例意旨，應以裁定
    駁回之。
四、綜上，原告主張如附件編號1 至17所示之事實，非刑事判決
    認定之犯罪，原告循刑事附帶民事訴訟程序起訴請求被告就
    該部分行為負損害賠償，為於法不合，應予駁回，而原告關
    於該部分假執行之聲請亦失所附麗，均併予駁回之。
五、依民事訴訟法第249 條第1 項第6 款裁定如主文。
中    華    民    國    99    年    6     月    24    日
                  民事第二庭  法  官  蕭錫証
以上正本證明與原本無異。
如對本裁定抗告，應於裁定送達後10日內向本院提出抗告狀。
中    華    民    國    99    年    6     月    29    日
                              書記官  何婉菁

司法院資訊處製作；財團法人民間司法改革基金會備份。
